【裁判字號】    99,簡上,549
【裁判日期】    990903
【裁判案由】    贓物
【裁判全文】
臺灣板橋地方法院刑事判決             99年度簡上字第549號
上  訴  人  臺灣板橋地方法院檢察署檢察官
上  訴  人
即  被  告  甲○○
被      告  丙○○
上列上訴人因贓物案件，不服本院刑事庭中華民國九十九年四月
十九日九十九年度簡字第五七六號第一審刑事簡易判決（聲請簡
易判決處刑案號：臺灣板橋地方法院檢察署九十八年度偵字第三
一八六一號），提起上訴，本院管轄之第二審合議庭判決如下：
    主  文
原判決撤銷。
甲○○共同犯收受贓物罪，累犯，處拘役伍拾玖日，如易科罰金
，以新臺幣參仟元折算壹日。
丙○○共同犯收受贓物罪，共貳罪，各處拘役伍拾日，如易科罰
金，均以新臺幣壹仟元折算壹日。應執行拘役玖拾日，如易科罰
金，以新臺幣壹仟元折算壹日。
甲○○其餘被訴犯共同收受贓物罪部分無罪。
    事  實
一、甲○○前因竊盜案件，經本院以九十七年度簡字第九三七號
    判處有期徒刑五月確定，於民國九十七年七月八日因案入臺
    灣臺北看守所，後於同年月二十九日轉送臺灣臺北監獄臺北
    分監執行上開刑期，甫於同年十二月二十七日縮刑期滿執行
    完畢，詎仍不知悔改。緣丙○○係址設於臺北縣中和市○○
    路四六七號之一「文陽機車行」之負責人，先於九十七年三
    月十一日、九十八年三月十三日，各以新臺幣（下同）五千
    元、五千五百元（聲請簡易判決處刑書誤載為五千五百元、
    五千元）之代價，在其所經營之「文陽機車行」內，分別向
    黃權政購入車號HSH-591 號重型機車、車號HEY-132 號重型
    機車，然因該二輛機車老舊，丙○○為提高售價：
  (一)竟與一名真實姓名年籍不詳之成年男子（下稱該名成年男子
    ，聲請簡易判決處刑書認係甲○○，故認甲○○此部分亦涉
    犯收受贓物罪嫌，惟此部分經本院審理後認應為甲○○無罪
    之諭知，詳如後述）共同基於收受贓物之犯意聯絡，明知車
    號129-CUP 號重型機車（該機車係曾春嬌所有而供其子丁○○使用，前於九十七年八月二十八日晚間十時許，在臺北縣
    板橋市○○路○段三二九號前遭竊），為他人失竊且來路不
    明之贓物，推由該名成年男子於九十七年八月二十八日後起
    至同年十二月十五日前之某日，在臺灣地區不詳地點（聲請
    簡易判決處刑書均誤認為於不詳時、地），自不詳之人處收
    受該輛機車後，該名成年男子即將該輛機車進行拆解，並磨
    滅該輛機車之引擎、車殼及置物箱等處之原引擎號碼之烙碼
    後，再與丙○○前所購入之車號HSH-591 號重型機車之車殼
    、引擎等零件替換，待完成「套裝」後，將「套裝」完成之
    該輛機車交由丙○○後對外出售，丙○○嗣於九十七年十二
    月十五日，在「文陽機車行」內，以二萬五千元之售價，將
    該「套裝」完成之贓車，出售與不知情之王耀銘。
  (二)又另與甲○○共同基於收受贓物之犯意聯絡，明知車號995-
    CNG 號重型機車（該機車係乙○○所有，前於九十八年三月
    二十五日晚間九時許，在臺北縣中和市○○路○段五十六巷
    一弄五號前遭竊）為他人失竊且為來路不明之贓物，推由甲○○於九十八年三月二十五日即該車號995-CNG 號重型機車
    遭竊後至九十八年四月十三日前之某日，在臺灣地區不詳地
    點（聲請簡易判決處刑書均誤認為於不詳時、地），自不詳
    之人處收受該輛機車後，甲○○即將該輛機車進行拆解，並
    磨滅該輛機車之引擎、車殼及置物箱等處之原引擎號碼之烙
    碼後，再與丙○○前所購入之車號HEY-132 號（聲請簡易判
    決處刑書誤載為HEY-13號2 ）重型機車之車殼、引擎等零件
    替換，待完成「套裝」後，將「套裝」完成之該輛機車交由
    丙○○後對外出售，丙○○嗣於九十八年四月十三日，在「
    文陽機車行」內，以三萬五千元之售價，將該「套裝」完成
    之贓車，出售與不知情之王耀銘。
    嗣因警執行巡邏勤務，在臺北縣中和市○○路上，發現王耀
    銘之妻鄧秀美所騎乘之機車車型與車籍登記資料不符，因而
    循線查獲。
二、案經丁○○、乙○○訴由臺北縣政府警察局板橋分局報告臺
    灣板橋地方法院檢察署檢察官偵查後聲請以簡易判決處刑。
    理  由
甲、有罪部分：
壹、程序事項：
一、被告以外之人於審判外之陳述，雖不符前四條之規定，而經
    當事人於審判程序同意作為證據，法院審酌該言詞陳述或書
    面陳述作成時之情況，認為適當者，亦得為證據，刑事訴訟
    法第一百五十九條之五定有明文。準此，本件被告即證人丙○○於警詢中之部分陳述、告訴人即證人乙○○、證人黃權
    政、王耀銘、鄧秀美分別於警詢中之陳述，雖屬審判外之陳
    述，然上訴人即被告甲○○於其聲明上訴狀及上訴理由狀中
    均無爭執其證據能力有無之情事，被告丙○○於本院審判程
    序中則同意作為證據，本院審酌該等言詞之陳述作成時之情
    況別無其他不可信之情事，認為適當，應具有證據能力，而
    可由本院採為認定本件被告甲○○、丙○○之犯罪事實之依
    據。
二、次按被告以外之人於偵查中向檢察官所為之陳述，除顯有不
    可信之情況者外，得為證據，刑事訴訟法第一百五十九條之
    一第二項亦定有明文。準此，本件被告即證人丙○○於偵查
    中之部分陳述、本件承辦員警即證人陳弘偉於偵查中之陳述
    ，其作成時之情況並無其他顯有不可信之情事，且被告甲○○於其聲明上訴狀及上訴理由狀中又無爭執其證據能力有無
    之情事，被告丙○○於本院審判程序中亦同意作為證據，且
    又為證明本件被告甲○○、丙○○之犯罪事實存否所必要，
    自應具有證據能力，而可由本院採為認定本件犯罪事實之依
    據。
三、本件認定被告甲○○、丙○○之犯罪事實所引用之本件卷內
    所有卷證資料（包含文書證據），並無證據證明係公務員違
    背法定程序所取得，被告甲○○、丙○○於本院審判程序終
    結前及被告甲○○之聲明上訴狀及上訴理由狀中就卷內所有
    之卷證資料之證據能力又無爭執之情事，且卷內之文書證據
    ，亦無刑事訴訟法第一百五十九條之四之顯有不可信之情況
    與不得作為證據之情形，則依刑事訴訟法第一百五十九條之
    五之規定，本件認定被告甲○○、丙○○之犯罪事實所引用
    之本件卷證所有文書證據，均具有證據能力。
貳、實體事項：
一、上揭犯罪事實(一)及(二)，業據被告丙○○於本院準備程序及審
    理中自白不諱，並經告訴人即證人乙○○、證人黃權政、王
    耀銘、鄧秀美分別於警詢中、證人陳弘偉於偵查中證述明確
    ，並有贓物認領保管單、照片、搜索現場照片、扣押物品目
    錄表、搜索及扣押筆錄、勘察採證同意書、文陽機車行套裝
    流程表、車籍查詢—基本資料詳細畫面、車籍查詢—歷任車
    主顯示畫面、失車—唯讀案件基本資料等件在卷可參。綜上
    所述，足認被告丙○○之自白核與事實相符，應可採為論罪
    科刑之依據。
二、被告甲○○雖矢口否認有何上揭犯罪事實(二)之收受贓物犯行
    ，於其上訴理由狀內辯稱：伊於九十七年七、八月間就已在
    監獄服刑，於九十七年十二月二十七日縮刑期滿執行完畢，
    如何能將「套裝」完成之車號HEY-132 號重型機車在九十七
    年七、八月間交給丙○○云云。然查：
  (一)該車號HEY-132 號重型機車係被告丙○○於九十八年三月十
    三日，以五千五百元代價，在其所經營之「文陽機車行」內
    ，向證人黃權政所購入；而車號995-CNG 號重型機車係告訴
    人乙○○所有，於九十八年三月二十五日晚間九時許，在臺
    北縣中和市○○路○段五十六巷一弄五號前遭竊；嗣被告丙○○再自被告甲○○處取得該已「套裝」完成之車號HEY-13
    2 號重型機車一輛（該輛機車之引擎、車殼及置物箱等處之
    原引擎號碼之烙碼已遭磨滅，另以該失竊車號995-CNG 號重
    型機車之車殼、引擎等零件替換之），被告丙○○嗣於九十
    八年四月十三日，在「文陽機車行」內，以三萬五千元之售
    價，將該「套裝」完成之車號HEY-132 號重型機車一輛，出
    售與不知情之證人王耀銘。嗣因警執行巡邏勤務，在臺北縣
    中和市○○路上，發現證人王耀銘之妻鄧秀美所騎乘之機車
    車型與車籍登記資料不符，因而循線查獲一節，已據被告即
    證人丙○○於警詢及偵查中、告訴人即證人乙○○、證人黃
    權政、王耀銘、鄧秀美分別於警詢中、證人陳弘偉於偵查中
    證述明確，並有贓物認領保管單、照片、搜索現場照片、扣
    押物品目錄表、搜索及扣押筆錄、勘察採證同意書、文陽機
    車行套裝流程表、車籍查詢—基本資料詳細畫面、車籍查詢
    —歷任車主顯示畫面、失車—唯讀案件基本資料等件在卷可
    參，是該等部分事實自堪認定。
  (二)至被告甲○○雖矢口否認上揭犯罪事實(二)之收受贓物犯行，
    並以前揭情詞置辯。惟觀之被告丙○○於偵查中固雖曾陳述
    車號995-CNG 號重型機車是九十七年七、八月向被告甲○○
    所收受云云，然其後亦陳述從事這行已經處理太多台了一節
    ，是被告丙○○是否因曾收受此類來源之機車數量甚多，以
    致就此一時點有所誤認，當有可能，且參之該車號995-CNG
    號重型機車係告訴人乙○○於「九十八年三月二十五日晚間
    九時許」，在臺北縣中和市○○路○段五十六巷一弄五號前
    遭竊一節，已據告訴人即證人乙○○於警詢中陳述明確（參
    見偵卷第二一頁）；另車號HEY-132 號重型機車又係證人黃
    權政於「九十八年三月十三日」，在「文陽機車行」內，以
    五千五百元代價售予被告丙○○一情，亦據證人黃權政於警
    詢中陳述明確（參見偵卷第二七頁）。準此以觀，則被告丙○○顯不可能於九十七年七、八月間收受該時尚未失竊之車
    號995-CNG 號重型機車，亦不可能於九十八年七、八月間已
    向證人黃權政購入車號HEY-132 號重型機車，是被告丙○○
    就此部分收受該車號995-CNG 號重型機車之贓車時點，確可
    能因曾經收受車輛數量過多而有所誤認。是此部分時點自當
    以告訴人即證人乙○○、證人黃權政於警詢中所述為可採。
  (三)雖被告丙○○就上揭犯罪事實(二)之收受贓物時點有所誤認，
    然就該車號995-CNG 號重型機車確實係其自被告甲○○處所
    收受，以及其所購入之車號HEY-132 號機車係由被告甲○○
    將之完成「套裝」並交由其對外出售一節，均據被告即證人
    丙○○於偵查及本院審理中堅證不移（參見偵卷第二０四—
    二０五、二一０頁、本院卷第六一頁反面、第六二頁正面、
    第七九頁反面、九十九年八月十八日審判筆錄第五頁），衡
    以被告即證人丙○○就此等證述固不利於被告甲○○，然此
    等證述亦會令己身陷相關贓物罪責之中，惟被告即證人丙○○於偵審中具結後仍堅詞證稱此情，是苟非被告甲○○確有
    此等收受贓物犯行，則被告即證人丙○○實無需為此等損人
    又不利己之證述，且亦會導致自己身陷相關贓物罪責及偽證
    罪責之虞！是本院認被告即證人丙○○就此部分證述車號99
    5-CNG 號重型機車確實係自被告甲○○處所收受，以及其所
    購入之車號HEY-132 號機車係由被告甲○○將之完成「套裝
    」並交由其對外出售一節，當屬可採。則以被告甲○○前因
    竊盜案件經本院以九十七年度簡字第九三七號判決判處有期
    徒刑五月確定，然其早於九十七年十二月二十七日已因縮刑
    期滿執行完畢而釋放在外，則其自當可能有如上述人證及書
    證等證據資料所顯示之車號995-CNG 號重型機車於九十八年
    三月二十五日遭竊後至九十八年四月十三日前之某日向不詳
    之人收受後，並將該輛機車進行拆解，並磨滅該輛機車之引
    擎、車殼及置物箱等處之原引擎號碼之烙碼後，再與被告丙○○前所購入之車號HEY-132 號重型機車之車殼、引擎等零
    件替換以完成「套裝」，再將「套裝」完成之該輛機車交由
    被告丙○○後對外出售一情，堪可認定。是被告甲○○就此
    所辯：伊於九十七年七、八月間就已在監獄服刑，於九十七
    年十二月二十七日縮刑期滿執行完畢，如何能將「套裝」完
    成之車號HEY-132 號重型機車在九十七年七、八月間賣給丙○○云云，應屬無據而不可採。
  (四)綜上所述，足認被告甲○○前揭所辯，應屬事後避重就輕推
    諉卸責之詞，當無可採。從而，本件事證已臻明確，被告甲○○就上揭犯罪事實(二)之收受贓物犯行，以及被告丙○○就
    上揭犯罪事實(一)、(二)之收受贓物犯行，均洵堪認定，應予依
    法論科。
三、核被告甲○○就上揭犯罪事實(二)所為，係犯刑法第三百四十
    九條第一項之收受贓物罪；被告丙○○就上揭犯罪事實(一)及
    (二)所為，各係犯刑法第三百四十九條第一項之收受贓物罪，
    共二罪。又被告丙○○與該名成年男子就上揭犯罪事實(一)之
    收受贓物犯行，具有犯意聯絡及行為分擔，均為共同正犯；
    被告甲○○與被告丙○○就上揭犯罪事實(二)之收受贓物犯行
    ，具有犯意聯絡及行為分擔，均為共同正犯。被告丙○○就
    上揭二次收受贓物犯行，犯罪時間相隔約四月之遙，並不密
    接，顯可認係犯意各別，應予分論併罰。被告甲○○前因竊
    盜案件，經本院以九十七年度簡字第九三七號判處有期徒刑
    五月確定，甫於九十七年十二月二十七日縮刑期滿執行完畢
    ，此有臺灣高等法院被告前案紀錄表一份在卷可稽，其受有
    期徒刑之執行完畢後，五年內故意再犯本件有期徒刑以上之
    罪，為累犯，應依刑法第四十七條第一項規定，加重其刑。
四、原審認被告甲○○就上揭犯罪事實(二)所犯收受贓物犯行及被
    告丙○○就上揭犯罪事實(一)及(二)所各犯收受贓物犯行均罪證
    明確，各予以論罪科刑，固非無見。惟原審就以下本院認定
    被告甲○○就上揭犯罪事實(一)所涉收受贓物犯行當為無罪諭
    知之犯罪事實，以及被告丙○○就上揭犯罪事實(一)所犯收受
    贓物犯行並非與被告甲○○共犯之犯罪事實，顯然均與檢察
    官據以求處罪刑之事實不符，原審本不得適用刑事訴訟法第
    七編所定之簡易程序對被告甲○○、丙○○為論罪科刑，而
    應依刑事訴訟法第四百五十二條規定適用通常程序而為審判
    ，是原審就被告甲○○、丙○○部分之認事用法均有違誤，
    被告甲○○上訴意旨就本件收受贓物犯行均否認犯罪，以及
    檢察官上訴意旨指摘原審漏未對該署移送九十九年度偵字第
    一０七一四號被告甲○○、丙○○另涉嫌收受贓物罪嫌部分
    （即如後述之該署九十九年度偵字第一三四三二號移送併辦
    意旨書內容）與前開論罪科刑部分有集合犯之一罪關係而予
    以併案審理，雖均無理由（詳如後述），惟原審就被告甲○○、丙○○部分之認事用法既有前開違誤之可議之處，自應
    由本院將原判決予以撤銷改判。爰審酌被告丙○○犯後已坦
    承全部犯行，犯後態度甚佳，被告甲○○犯後猶矢口否認犯
    行，犯後態度不佳，及其二人各自犯罪之動機、目的、手段
    等一切情狀，各量處如主文第二、三項所示之刑，並各諭知
    易科罰金之折算標準，被告丙○○部分並定其應執行之刑與
    諭知易科罰金之折算標準，以資懲儆。
乙、無罪部分：
一、聲請簡易判決處刑意旨另以：被告甲○○就上揭犯罪事實(一)
    部分亦與被告丙○○共同涉犯刑法第三百四十九條第一項之
    收受贓物罪嫌云云
二、按犯罪事實應依證據認定之，無證據不得認定犯罪事實；不
    能證明被告犯罪者，應諭知無罪之判決，刑事訴訟法第一百
    五十四條第二項及第三百零一條第一項分別定有明文。次按
    刑事訴訟法上所謂認定犯罪事實之證據，係指足以認定被告
    確有犯罪行為之積極證據而言，如未能發現相當證據或證據
    不足以證明，自不能以推測或擬制之方法，以為裁判基礎（
    最高法院二十九年上字第三一０五號及四十年台上字第八六
    號判例意旨可資參照）。復按刑事訴訟上證明之資料，無論
    其為直接或間接證據，均須達於通常一般之人均不致有所懷
    疑，而得確信其為真實之程度，始得據為有罪之認定，若其
    關於被告是否犯罪之證明未能達此程度，而有合理懷疑之存
    在，致使無從形成有罪之確信，根據「罪證有疑，利於被告
    」之證據法則，即不得遽為不利被告之認定（最高法院七十
    六年台上字第四九八六號判例意旨可資參照）。
三、訊據被告甲○○堅決否認有何上揭犯罪事實(一)之收受贓物犯
    行，於其上訴理由狀內辯稱：伊於九十七年七、八月間就已
    在監獄服刑，於九十七年十二月二十七日縮刑期滿執行完畢
    ，如何能將「套裝」完成之車號HSH-591 號重型機車在九十
    七年七、八月間交給丙○○云云。
四、本件公訴人認被告甲○○就上揭犯罪事實(一)部分亦涉犯刑法
    第三百四十九條第一項之收受贓物犯行，無非係以以下證據
    為其論據：
  (一)被告丙○○於警詢時及偵查中之自白：收購老舊車輛後，再
    交由甲○○以贓車之零件換裝之事實（見偵查卷宗第二０五
    頁）。
  (二)被告甲○○於偵查中之供述。
  (三)告訴人丁○○、乙○○於警詢時之證述。
  (四)證人即承辦員警陳弘偉於偵查中之證述。
  (五)證人黃權政於警詢時之證述：車牌號碼HSH-591 、HEY-132
    號重型機車係黃權政出售與丙○○之事實。
  (六)王耀銘、鄧秀美於警詢時之證述：向丙○○購入本案機車之
    事實。
  (七)贓物認領保管單二紙、照片十八張（第一０二至一０七頁）
    、搜索現場照片九張（第一六四至一六六頁）及扣押物品目
    錄表、搜索及扣押筆錄、勘察採證同意書、文陽機車行套裝
    流程表、車籍查詢—基本資料詳細畫面、車籍查詢—歷任車
    主顯示畫面、失車—唯讀案件基本資料：車牌號碼HSH-591
    、HEY-132 號重型機車機車係由贓車套裝而來之事實。
五、經查，被告甲○○前因竊盜案件，經本院以九十七年度簡字
    第九三七號判處有期徒刑五月確定，於九十七年七月八日因
    案入臺灣臺北看守所，後於同年月二十九日轉送臺灣臺北監
    獄臺北分監執行上開刑期，甫於同年十二月二十七日縮刑期
    滿執行完畢，此有臺灣高等法院被告前案紀錄表及在監在押
    全國紀錄表各一紙在卷可參，足認被告甲○○此部分所辯非
    虛，是被告甲○○自九十七年七月八日起至九十七年十二月
    二十七日止之期間均因案在監所執行中一節，自堪認定。惟
    觀之車號129-CUP 號重型機車之失竊時點，則係在九十七年
    七月二十八日當日某時許一節，已據告訴人即證人丁○○於
    本院審理中結證稱：車號129-CUP 號重型機車是在九十七年
    八月二十八日失竊，因為當日我是騎該機車去文化路的第一
    銀行上面的巨匠電腦上課，下課後下來發現該機車不見，我
    就馬上報案等語明確（參見本院卷九十九年八月十八日審判
    筆錄第三—四頁）；且完成「套裝」之車號HSH-591 號重型
    機車（替換有車號129-CUP 重型機車之車殼、引擎等零件）
    係被告丙○○於九十七年十二月十五日，在「文陽機車行」
    內，以二萬五千元之出售與不知情之證人王耀銘，並於同年
    月十六日辦理過戶登記一節，亦據證人王耀銘、鄧秀美分別
    於警詢中證述明確（參見偵卷第三七—四十頁），並有車號
    HSH-591 號重型機車之車籍查詢—基本資料詳細畫面單、車
    籍查詢—歷任車主顯示畫面單、九十七年十二月十五日機車
    買賣合約書各一紙在卷可考（參見偵卷第九六、九七、一三
    六頁）。準此以觀，被告甲○○顯不可能可於其因案在監所
    執行期間內，「可以外出」收贓車號HSH-591 號重型機車並
    將之完成套裝後並於九十七年十二月十五日前交予被告丙○○出售之情事，是足認聲請意旨所謂被告甲○○此部分涉犯
    收受贓物犯行，顯與客觀事實嚴重相違，殊不可採。
六、綜上所述，堪認被告甲○○此部分所辯其未與被告丙○○共
    同涉犯上揭犯罪事實(一)之收受贓物犯行，當屬可信。是本件
    聲請意旨認被告甲○○此部分涉犯收受贓物犯行所憑之證據
    ，均未達通常一般人均不致有所懷疑，而得以確信其為真實
    之程度，致本院對此部分無從形成對被告甲○○為有罪之確
    信，根據「罪證有疑，利於被告」之證據法則，此部分即不
    得遽為不利被告甲○○之認定。原審疏未審酌前述客觀事實
    ，就此部分遂而對被告甲○○為論罪科刑，顯有違誤，則被
    告甲○○所提起之此部分上訴自屬有理由。此外，又查無其
    他積極證據足認被告甲○○此部分有何聲請意旨所指涉犯收
    受贓物之犯行，揆諸首揭法條及判例意旨說明，此部分自不
    能證明被告甲○○犯罪，亦應由本院將原判決此部分撤銷，
    而改諭知如主文第四項所示為被告甲○○無罪之諭知，以昭
    審慎。
丙、又本院認定被告甲○○就上揭犯罪事實(一)所涉收受贓物犯行
    當為無罪諭知之犯罪事實，以及被告丙○○就上揭犯罪事實
    (一)所犯收受贓物犯行並非與被告甲○○共犯之犯罪事實，顯
    然均與檢察官據以求處罪刑之事實不符，均如前述，原審本
    不得適用刑事訴訟法第七編所定之簡易程序對被告甲○○、
    丙○○為論罪科刑，而應依刑事訴訟法第四百五十二條規定
    適用通常程序而為審判，則本院所為前開判決，係依刑事訴
    訟法第四百五十五條之一第三項規定準用同法第三百六十九
    條第二項規定適用第一審通常程序而為第一審通常程序判決
    ，併予指明。
丁、被告甲○○經合法傳喚無正當理由不到庭，爰不待其陳述逕
    行判決。
戊、至臺灣板橋地方法院檢察署檢察官以九十九年度偵緝字第一
    三三八號移送併辦書意旨略以：被告甲○○基於收受贓物之
    犯意，明知車號8GV-225 號重型機車（林品宏所有，於九十
    六年十月六日上午九時三十分許，在高雄市○○區○○路一
    三六號旁之建仁醫院停車場內遭竊）為他人失竊且來路不明
    之贓物，竟於不詳時、地，自不詳人處收受上開贓物後，將
    上開機車進行拆解，並磨滅上開機車引擎、車殼及置物箱等
    處之原引擎號碼之烙碼後，再與車牌號碼BLJ-775 號重型機
    車之車殼、引擎等零件替換，待完成「套裝」後，置放在其
    所經營位在臺北縣中和市○○路三一七號之「金馬機車行」
    內出售。嗣不知情之陳志皇於九十七年二月間購買上開機車
    後，再於九十八年三月中旬出售與不知情之張榮典，因張榮
    典駕駛上開機車發生車禍而將上開機車送修，為警執行肅竊
    勤務時發覺而循線查獲。因認被告甲○○以收售贓車之方式
    經營「金馬機車行」，而涉犯收受贓物犯行，與本件前開論
    罪科刑部分具有反覆實施之集合犯性質而移送併案審理云云
    ；以及臺灣板橋地方法院檢察署檢察官再以九十九年度偵字
    第一三四三二號移送併辦書意旨略以：被告甲○○基於收受
    贓物之犯意，明知車號639-BLX 號重型機車（蘇臺生所有，
    於九十八年六月六日晚上八時許，在臺北縣中和市○○路三
    六七巷十八號遭竊）為他人失竊且來路不明之贓物，仍於九
    十八年六月六日晚上八時後之某日，自不詳人處收受上開贓
    物後，被告甲○○即將上開購得之機車進行拆解，並磨滅上
    開機車引擎、車殼及置物箱等處之原引擎號碼之烙碼後，再
    與車號GQY-213號重型機車之車殼、引擎等零件替換，待完
    成「套裝」後，再將上開機車販售與明知上開機車為贓物、
    仍基於故買贓物犯意之被告丙○○（係址設臺北縣中和市○○路四六七號之一之「文陽機車行」負責人）。被告丙○○
    並於九十八年六月二十二日，在「文陽機車行」內，以三萬
    元之價格，將上開「套裝」完成之贓車，出售與不知情之黃
    靖鵬。因認被告二人均以收售贓車後出售之方式經營中古車
    行，其收受贓物之犯行與本件前開論罪科刑部分具有反覆實
    施之集合犯性質而移送併案審理云云。惟按集合犯，係立法
    者針對特定刑罰規範之構成要件，已預設該犯罪行為之本質
    係持續實行之複數行為，具備反覆、延續之行為特徵，而將
    之總括或擬制為一個構成要件之集合犯行為，因其刑法評價
    上為構成要件之行為單數，認應僅成立一罪。則行為人基於
    概括之犯意，在密切接近之一定時、地持續實行之複次行為
    ，倘依社會通念，於客觀上認為符合一個反覆、延續性之行
    為觀念者，於刑法評價上，即應僅成立一罪，學理上所稱「
    集合犯」之職業性、營業性或收集性等具有重複特質之犯罪
    均屬之，例如經營、從事業務、收集、販賣、製造、散布等
    行為概念者是（最高法院九十五年度台上字第一０七九號判
    決意旨可資參照）。查立法者針對收受贓物罪規範之犯罪構
    成要件並未預設其本身係持續實行之複次行為，具備反覆、
    延續之行為特徵，自難將被告甲○○、丙○○所為前揭各論
    罪科刑之收受贓物犯行，與移送二件併案之收受贓物犯行擬
    制成一個集合犯行為。且被告甲○○自始否認有何本件收受
    贓物之犯行，而該二件移送併案之犯罪時點又各為九十七年
    二月間以前之某日、九十八年六月六日晚上八時後之某日，
    與被告甲○○於本件中經本院認定所犯上揭犯罪事實(二)之犯
    罪時點即九十八年三月二十五日後至九十八年四月十三日前
    之某日，各相隔一年以上、將近二月之遙，是根本無從認定
    被告甲○○有何基於集合犯之犯意於密接時地反覆為收受贓
    物犯行；另第二件移送併案之犯罪時點既為九十八年六月六
    日晚上八時後之某日，亦與被告丙○○於本件所犯上揭犯罪
    事實(一)及(二)之犯罪時點即九十七年八月二十八日後起至九十
    七年十二月十五日前之某日、九十八年三月二十五日後至九
    十八年四月十三日前之某日，各相隔半年以上、將近二月之
    遙，且本院已認定本件二次犯罪係屬數罪併罰關係，亦根本
    無從認定被告丙○○有何基於集合犯之犯意於密接時地反覆
    為收受贓物犯行。從而，前揭二件移送併案審理部分與本件
    前開論罪科刑部分根本不能認為有何該二件移送併辦意旨所
    謂之集合犯之一罪關係，本院均無從併予審究，均應退回由
    檢察官另行依法處理，特予指明。
據上論斷，應依刑事訴訟法第四百五十五條之一第一項、第三項
、第四百五十二條、第三百六十九條第一項前段、第三百六十四
條、第三百零一條第一項、第二百九十九條第一項前段、第三百
零六條，刑法第二十八條、第三百四十九條第一項、第五十一條
第六款、第四十七條第一項、第四十一條第一項前段，刑法施行
法第一條之一，判決如主文。
本案經檢察官蘇振文到庭執行職務。
中    華    民    國    99    年    9     月    3     日
                  刑事第六庭    審判長法  官  胡堅勤
                                      法  官  盧軍傑
                                      法  官  林家賢
上正本證明與原本無異。
不得上訴。
                                      書記官  許清秋
中    華    民    國    99    年    9     月    6     日
附錄本判決論罪科刑法條：
刑法第三百四十九條：
收受贓物者，處三年以下有期徒刑、拘役或五百元以下罰金。
搬運、寄藏、故買贓物或為牙保者，處五年以下有期徒刑、拘役
或科或併科一千元以下罰金。
因贓物變得之財物，以贓物論。

司法院資訊處製作；財團法人民間司法改革基金會備份。
